臺灣高等法院臺中分院刑事裁定
110年度毒抗字第778號
抗  告  人  
即  被  告  張耀文





上列抗告人即被告因違反毒品危害防制條例案件，經檢察官聲請
強制戒治，不服臺灣苗栗地方法院110年度毒聲字第443號中華民
國110年6月4日第一審裁定（聲請案號：臺灣苗栗地方檢察署110
 年度聲戒字第65號、110年度撤緩毒偵緝字第1號），提起抗告
，本院裁定如下：
    主  文
抗告駁回。
    理  由
一、抗告意旨略以：抗告人即被告張耀文於勒戒期間，無論作息
    、行狀均與一般正常人無二致，歷次所進行之尿液採驗均呈
    陰性，抗告人已達完成治療目的之認定標準，若僅憑藉心理
    評估師約三分鐘之約談，作為抗告人有無繼續施用毒品傾向
    ，其公平性及比例原則有待商榷，且抗告人之前科資料固能
    執為抗告人以往素行不良之依據，然前科資料業經判刑，所
    處罰過之前案，現又作為抗告人有無繼續施用毒品傾向之依
    據，有重複處罰之疑義，亦難謂無違一事不二理之原則等語
    。
二、按犯毒品危害防制條例第10條之施用毒品罪者，檢察官應聲
    請法院裁定，令被告入勒戒處所觀察、勒戒，其期間不得逾
    2月。觀察、勒戒後，檢察官依據勒戒處所之陳報，認受觀
    察、勒戒人無繼續施用毒品傾向者，應即釋放，並為不起訴
    之處分；認受觀察、勒戒人有繼續施用毒品傾向者，檢察官
    應聲請法院裁定令入戒治處所強制戒治，其期間為6個月以
    上，至無繼續強制戒治之必要為止。但最長不得逾1年，為
    毒品危害防制條例第20條第1、2項所明定，且該條為強制規
    定，法院無裁量餘地，首先敘明。次按勒戒處所應注意觀察
    受觀察、勒戒人在所情形，經醫師研判其有或無繼續施用毒
    品傾向後，至遲應於觀察、勒戒期滿7日前，陳報該管檢察
    官，觀察勒戒處分執行條例第8條第1項亦定有明文。是依前
    揭法條規定，研判受觀察、勒戒者有無繼續施用毒品傾向者
    ，為勒戒處所內之專業醫師。再按有無繼續施用毒品傾向之
    評估標準，並非完全以受觀察、勒戒人勒戒後之結果為準，
    勒戒前之各種情況，仍應作為評估之依據，依110年3月26日
    修正施行之「有無繼續施用毒品傾向評估標準評分說明手冊
    」規定，係以前科紀錄與行為表現、臨床評估、社會穩定度
    三項合併計算分數，每一大項皆有靜態因子與動態因子。先
    以靜態因子分數評分，靜態因子分數總分在60分（含）以上
    為「有繼續施用毒品傾向」；60分以下，與動態因子分數相
    加，如果總分在60分（含）以上，為「有繼續施用毒品傾向
    」。故有無「繼續施用毒品傾向」，係依具體個案之臨床實
    務及相關事證等情綜合判定，有其相當之專業依據及標準，
    且涉及專門醫學，又衡酌強制戒治之目的，係為協助施用毒
    品者戒斷毒品之心癮及身癮所為之一種保安處分類型，而該
    評估標準係適用於每一位受觀察、勒戒處分之人，具一致性
    、普遍性、客觀性，倘其評估由形式上觀察，無擅斷或濫權
    等明顯不當之情事，法院宜予尊重。
三、經查：
  ㈠抗告人基於施用第二級甲基安非他命之犯意，於108年5月20
    日晚間某時許，在苗栗縣○○市○○路000巷0弄00號之住處，以
    將甲基安非他命放置在鋁箔紙（未扣案）上，並以火加熱燒
    烤後使成煙霧，再以口吸食之方式，施用甲基安非他命1次
    。嗣於108年5月22日上午8時27分許，抗告人至臺灣苗栗地
    方檢察署觀護人室執行毒品案件保護管束處遇，並經命採集
    尿液（檢體編號：000000000）送請檢驗後，結果呈現甲基
    安非他命陽性反應而查獲等情，業據被告於偵查中坦承不諱
    （見毒偵卷第33頁及其反面）；而被告經臺灣苗栗地方檢察
    署觀護人室採尿員採集其尿液檢體，並送往台灣檢驗科技股
    份有限公司以酵素免疫分析法（EIA）初步檢驗，再以氣相
    層析質譜儀法（GC/MS）確認檢驗，結果確均呈甲基安非他
    命陽性反應一情，有臺灣苗栗地方檢察署施用毒品犯尿液檢
    體監管紀錄表、台灣檢驗科技股份有限公司108年5月29日濫
    用藥物檢驗報告各1份在卷可稽（見毒偵卷第21至23頁），
    足認被告上開任意性自白與事實相符，堪以採信。從而，本
    件事證明確，被告施用第二級毒品甲基安非他命之犯行，洵
    堪認定。
  ㈡又抗告人前於89年間，因施用毒品案件，經原審裁定送觀察
    、勒戒後，於89年2月14日因認無繼續施用傾向釋放出所而
    執行完畢，並經臺灣苗栗地方檢察署檢察官以89年度毒偵字
    第215 號為不起訴處分確定；復於90年間，因施用毒品案件
    ，經原審裁定送觀察、勒戒後，認有繼續施用毒品之傾向，
    經原審裁定入戒治處所施以強制戒治，於91年5 月9 日停止
    強制戒治，所餘戒治期間付保護管束，保護管束期間至91年
    8月13日期滿，未經撤銷停止強制戒治，視為執行完畢；復
    於108 年間，因施用毒品案件，經臺灣苗栗地方檢察署檢察
    官以108 年度毒偵字第168 號為緩起訴處分，緩起訴期間為
    2年（108 年6 月12日至110 年6 月11日止），惟抗告人於
    該緩起訴期間內未能履行緩起訴處分之條件，而經同署檢察
    官撤銷緩起訴處分；又因施用毒品案件，經臺灣苗栗地方檢
    察署檢察官以108 年度毒偵字第255 號為緩起訴處分，緩起
    訴期間為2 年（108 年6 月26日至110 年6 月25日止），惟
    抗告人於該緩起訴期間內未能履行緩起訴處分之條件，而經
    同署檢察官撤銷緩起訴處分；再因施用毒品案件，經臺灣苗
    栗地方檢察署檢察官以108 年度毒偵字第763 號為緩起訴處
    分，緩起訴期間為2 年（108 年8 月8 日至110 年8 月7 日
    止），惟抗告人於該緩起訴期間內未能履行緩起訴處分之條
    件，而經同署檢察官撤銷緩起訴處分等情，有臺灣高等法院
    被告前案紀錄表在卷可查。本件抗告人本次施用毒品犯行，
    雖經檢察官為附命緩起訴，惟抗告人於該緩起訴期間內未能
    履行緩起訴處分之條件，而經撤銷緩起訴處分，則檢察官所
    為附命緩起訴因已撤銷，抗告人之戒癮治療並未完成，自與
    觀察、勒戒等處遇執行完畢有別，無從認抗告人事實上已接
    受等同「觀察、勒戒」之處遇，且上開附命緩起訴既經撤銷
    ，自應回復為原緩起訴處分不存在時之狀態，檢察官仍應依
    修正後毒品危害防制條例第20條第1 項或第23條第2 項之規
    定，分別視被告為「初犯及3 年後再犯」或「3 年內再犯」
    之施用毒品者，而決定適用觀察、勒戒等處遇或起訴之程序
    。是抗告人本次施用毒品犯行，距上開最近1 次強制戒治執
    行完畢釋放，已逾3年，揆諸前揭說明，即有修正後毒品危
    害防制條例第20條第3 項規定之適用，不因其間有無犯第10
    條之罪經起訴、判刑或執行而受影響。抗告人既非於接受觀
    察、勒戒等處遇後3 年內再犯，自無從適用修正後毒品危害
    防制條例第23條第2 項規定予以追訴處罰，仍應有修正後毒
    品危害防制條例第20條第1 項、第3 項規定之適用。故臺灣
    苗栗地方檢察署檢察官聲請將抗告人送勒戒處所觀察、勒戒
    ，經原審於110年1月28日以109年度毒聲字第267號裁定抗告
    人令入勒戒處所觀察、勒戒，其期間不得逾2月，尚無不合
    。
  ㈢抗告人經原審法院裁定命入勒戒處所觀察勒戒，於觀察勒戒
    後，經法務部○○○○○○○○附設勒戒所於110年5月27日評估結果
    ，認其仍有繼續施用毒品之傾向，經該所專業醫師觀察勒戒
    結果，認：⒈前科紀錄與行為表現部分合計37分〔毒品犯罪相
    關司法紀錄17筆計10分，首次毒品犯罪年齡21-30歲計5分，
    其他犯罪相關紀錄8筆計10分，入所時尿液毒品檢驗多種毒
    品反應計10分，所內行為表現（持續於所內抽菸）計2 分〕
    ；⒉臨床評估部分合計為27分（多重毒品濫用為「有：海洛
    因、甲基安非他命」計10分，合法物質濫用為菸計2分，使
    用方式為「無注射使用」計0分，使用年數「超過1年」計10
    分），上開4項靜態因子合計為22分；精神疾病共病（含反
    社會人格）經評定為「無」計0 分，臨床綜合評估（含病識
    感、動機、態度、就醫意願）評定為「偏重」計5分，上開2
    項動態因子合計為5分）；⒊社會穩定度部分合計為0分（工
    作為「保養」計0分，家人藥物濫用為「無」計0 分，上開2
    項靜態因子合計0分；入所後家人是否訪視為「有，2次」計
    0分、出所後是否與家人同住為「是」計0分，上開3 項動態
    因子上限5分，計0分）。以上⒈至⒊部分之總分合計為64分（
    靜態因子總計57分、動態因子總計7分），而綜合判斷為「
    有繼續施用毒品傾向」等情，有上開裁定及法務部○○○○○○○○
    110年6月4日苗所衛字第11000025770號函附之該所附設勒戒
    所「有無繼續施用毒品傾向證明書」及「有無繼續施用毒品
    傾向評估標準紀錄表」、臺灣高等法院被告前案紀錄表各1
    份在卷可稽。而該綜合判斷之結果係由該所具相關專業知識
    經驗人士，依其本職學識，為上述各項評估所為之綜合判斷
    ，核與前揭勒戒處所評分說明手冊之規定並無不合，所為之
    綜合評分係依抗告人在執行觀察、勒戒期間之個案臨床實務
    及具體事證，據以判定抗告人「有繼續施用毒品傾向」，核
    屬有據，由形式上觀察，並無擅斷或濫權等明顯不當之情事
    。且勒戒處所之組織、人員之資格及執行觀察、勒戒相關程
    序，暨判斷施用毒品者，有無繼續施用毒品傾向，均有相關
    法令嚴格規範，非可恣意而為，自得資為判斷抗告人有無繼
    續施用毒品傾向之證明。
四、綜上，抗告人經原審法院裁定入勒戒處所觀察、勒戒後，經
    評估認定有繼續施用毒品之傾向，原審以檢察官聲請並無不
    合，依毒品危害防制條例第20條第2 項後段規定，裁定令入
    戒治處所施以強制戒治，其期間為6個月以上，至無繼續強
    制戒治之必要為止，但最長不得逾1年，經核並無違誤。從
    而，抗告人仍執前開陳詞指摘原裁定為不當，難認有理由，
    應予駁回。
五、據上論斷，應依刑事訴訟法第412條，裁定如主文。
中　　華　　民　　國　　110 　年　　6 　　月　　22　　日
            刑事第三庭    審判長法　官  邱  顯  祥
　　　　　　　　　　　　        法　官  李  明  鴻
　　　　　　　　　　　　　      法　官  楊  欣  怡
以上正本證明與原本無異。
不得再抗告。
                                書記官  孫  銘  宏
　　　　　　　　　　　　　　　　
中　　華　　民　　國　　110 　年　　6 　　月　　22　　日